【裁判字號】    99,交聲,190
【裁判日期】    990316
【裁判案由】    聲明異議
【裁判全文】
臺灣臺南地方法院交通事件裁定         99年度交聲字第190號
移送機關    交通部公路總局嘉義區監理所臺南監理站
異議人即
受處分人    甲○○
上列異議人即受處分人因違反道路交通管理處罰條例案件，對於
交通部公路總局嘉義區監理所臺南監理站民國99年2月26日所為
之裁決處分（處分案號：嘉監南字第裁74-S00000000號）聲明異
議，本院裁定如下：
    主    文
異議駁回。
    理    由
一、原處分意旨略以：異議人即受處分人甲○○（下稱異議人）
    駕駛車牌號碼H87-382號重型機車（下稱系爭機車），於民
    國99年1月15日10時10分許，因在臺南市○○路（後火車站
    圍牆邊）佔用汽車格位停車，經臺南市警察局交通隊警員逕
    行製單舉發車輛所有人，嗣據車主郭瑞雲陳明該車輛係由異
    議人駕駛，移送機關即交通部公路總局嘉義區監理所臺南監
    理站（下稱原處分機關）乃以異議人有停車車種不依規定之
    違規事證明確，依道路交通管理處罰條例第56條第1項第9款
    、第85條第1項及違反道路交通管理事件統一裁罰基準表之
    規定，裁處異議人罰鍰新臺幣（下同）600元。
二、本件異議意旨略以：異議人機車停放於通道上電柱後面，與
    占用停車格無關，且停車格未依規定劃設是否合法？該停車
    格電柱是否也占用停車格？又全臺灣最小的汽車亦停不進該
    通道，如於停車時撞到該電柱，由誰賠償？為此聲明異議，
    請求撤銷原處分等語。
三、按汽車駕駛人停車時，有停車時間、位置、方式、車種不依
    規定者，處600元以上1,200元以下罰鍰，道路交通管理處罰
    條例第56條第1項第9款定有明文。
四、經查：
  (一)異議人駕駛系爭機車，在前揭時地，因有佔用汽車格位停車
    之行為，經臺南市警察局交通隊警員製單逕行舉發車輛所有
    人後，嗣因車主郭瑞雲陳明前開行為係可歸責於駕駛人即異
    議人，而經原處分機關以異議人有停車車種不依規定之違規
    事證明確，對異議人裁處如上述內容之裁罰等情，有臺南市
    警察局99年1月17日南市警交字第S00000000號舉發違反道路
    交通管理事件通知單、申請書、原處分機關99年2月26日嘉
    監南字第裁74-S00000000號裁決書各1份及採證照片1幀在卷
    可稽。
  (二)至異議人主張系爭機車係停放在通道上，並無占用停車格等
    語；惟自採證照片觀之，系爭機車遭舉發處為汽車停車格，
    且該汽車停車格之白實線自路邊延伸至圍牆，而系爭機車停
    放之位置係在上開白實線與圍牆所圍成之範圍內，而異議人
    所稱「鐵柱與圍牆間所形成之通道」亦包括在上開白實線與
    圍牆所圍成之範圍內，是異議人主張系爭機車係停放於通道
    上，並無占用停車格等語，應無可採。
  (三)另異議人主張停車格未依規定劃設是否合法？該停車格內之
    電柱是否也占用停車格？又全臺灣最小的汽車亦停不進該通
    道，如於停車時撞到該電柱，由誰賠償等語，惟查：
    1.按車輛停放線，用以指示車輛駕駛人停放車輛之位置與範
      圍；本標線之線型為白實線，線寬10公分，道路交通標誌
      標線號誌設置規則第190條第1項、第2項定有明文。
    2.自採證照片觀之，該汽車停車格之白實線自路邊延伸至圍
      牆，顯然可見該標線設置機關欲劃設該汽車停車格之範圍
      乃包括自路邊延伸至圍牆所圍成之範圍。
    3.另自採證照片觀之，上開汽車停車格靠近圍牆處固如異議
      人所稱有一鐵柱，一般汽車駕駛人欲停放汽車於此汽車停
      車格時，不可能將車停在鐵柱與圍牆間之位置上，惟按道
      路交通標誌、標線、號誌，係由交通主管機關依道路交通
      狀況及用路人之需要，本於權責定之，有其裁量空間，本
      件設置機關將鐵柱與圍牆間之位置劃設入系爭汽車停車格
      內，異議人如認舉發地點繪設之標線內有其它物體，不宜
      規劃為汽車停車格，或應為如何之劃設，本得循正當途徑
      ，向主管機關陳述反映，促其檢討改善。惟該等標線設置
      在未依法定程序變更前，駕駛人仍有遵守該標線指示之義
      務，不得僅憑其個人認知或價值判斷，或主觀認為其行為
      不致影響交通秩序、安全，而任意決定遵守與否，否則將
      使交通秩序大亂，非但影響道路交通安全及其他用路人之
      權益，亦將使道路交通標誌、標線、號誌形同虛設，是即
      使系爭機車停放之處，一般汽車無法停入，然亦不影響該
      處係屬汽車停車格範圍內之事實，是異議人此部分之主張
      ，亦不得資為免罰之事由。
  (四)綜上所述，原處分機關依道路交通管理處罰條例第56條第1
    項第9款及違反道路交通管理事件統一裁罰基準表之規定，
    裁處異議人罰鍰600元之處分，於法核無不當，本件異議人
    之異議為無理由，應予駁回。
五、據上論結，應依道路交通管理處罰條例第87條第2項、道路
    交通案件處理辦法第19條，裁定如主文。
中    華    民    國    99    年    3     月    16    日
                      交通法庭  法  官  張家瑛
以上正本證明與原本無異。
如不服本裁定，應於收受送達後5日內向本院提出抗告狀。（應
附繕本）
                                書記官  李淑惠
中    華    民    國    99    年    3     月    18    日

司法院資訊處製作；財團法人民間司法改革基金會備份。
